【裁判字號】    99,訴,107
【裁判日期】    990128
【裁判案由】    違反毒品危害防制條例
【裁判全文】
臺灣彰化地方法院刑事判決               99年度訴字第107號
公  訴  人  臺灣彰化地方法院檢察署檢察官
被      告  甲○○
上列被告因違反毒品危害防制條例案件，經檢察官提起公訴（98
年度毒偵字第2366號），被告於準備程序進行中，就被訴事實為
有罪之陳述，經本院合議庭裁定由受命法官獨任進行簡式審判程
序，判決如下：
    主  文
甲○○施用第一級毒品，累犯，處有期徒刑玖月，又施用第二級
毒品，累犯，處有期徒刑伍月。應執行有期徒刑壹年。
    犯罪事實及理由
壹、程序事項：
    本件經被告於準備程序期日為有罪之陳述，經受命法官告知
    簡式審判程序之旨，並聽取當事人之意見後，本院認無不得
    或不宜改依簡式審判程序進行之處，爰依刑事訴訟法第273
    條之1 第1 項，裁定由受命法官獨任進行簡式審判程序，則
    依據刑事訴訟法第273 條之2 、同法第159 條第2 項之規定
    ，不適用傳聞法則有關限制證據能力之相關規定；並得依同
    法第310 條之2 之準用同法第454 條之規定製作略式判決書
    ，依法僅需記載犯罪事實、證據名稱及應適用之法條，並得
    以簡略方式為之，合先敘明。
貳、實體事項：
一、構成犯罪事實：
    甲○○前於民國78年間因違反懲治盜匪條例案件，經臺灣臺
    中地方法院以78年度訴字第867 號判處有期徒刑14年確定，
    81年12月21日入監執行，88年3 月9 日縮刑期滿假釋出監，
    嗣遭撤銷假釋，再度執行殘刑6 年9 月10日，96年8 月10日
    縮刑期滿甫執行完畢。其於89年間因施用毒品案件，經裁定
    送觀察、勒戒後，認無繼續施用毒品之傾向，於89年8 月11
    日執行完畢釋放，並由臺灣臺中地方法院檢察署檢察官以89
    年度毒偵字第4926、5099號為不起訴處分確定，再因施用毒
    品案件，經裁定送觀察、勒戒後，認無繼續施用毒品之傾向
    ，於90年8 月29日執行完畢釋放，並由臺灣臺中地方法院檢
    察署檢察官以90年度毒偵字第402 、3980號為不起訴處分確
    定。猶不知悔改，復基於施用第二級毒品之犯意，於98年10
    月20日上午11時許，在彰化縣彰化市○○路○ 段781 巷26號
    住處內，以將毒品甲基安非他命，置於玻璃球吸食器內燒烤
    之方式，施用第二級毒品甲基安非他命1 次。又於同日下午
    5 時許，另基於施用第一級毒品之犯意，在上址以將毒品海
    洛因摻入菸捲內點燃之方式，施用第一級毒品海洛因1 次。
    嗣於98年10月21日上午7 時35分許，為警持搜索票前往上址
    執行搜索，經徵得甲○○同意採集尿液送驗後，結果呈安非
    他命、甲基安非他命及可待因、嗎啡陽性反應，始悉上情。
二、認定犯罪事實所憑之證據名稱：
  (一)彰化縣警察局和美分局委託檢驗尿液代號與真實姓名對照認
    證單（代號：F-174 號、98年10月21日10時10分採尿）：足
    知送驗尿液為被告甲○○所親自排放。
  (二)詮昕科技股份有限公司98年11月1 日濫用藥物尿液檢驗報告
    （原樣編號：F-174 號、報告編號：8A230033號）：檢出有
    安非他命及甲基安非他命陽性、可待因及嗎啡陽性反應（安
    非他命檢出濃度為13080ng/ml、甲基安非他命檢出濃度為49
    025 ng/ml 、可待因檢出濃度為3425ng/ml 、嗎啡檢出濃度
    為13199ng/ml）。
  (三)臺灣高等法院被告前案紀錄表、刑案資料查註紀錄表、全國
    施用毒品案件紀錄表、受觀察勒戒人毒品及前科紀錄簡列表
    、矯正簡表。
  (四)被告甲○○之自白。
  (五)不再送觀察勒戒之理由：
    按海洛因、甲基安非他命為毒品危害防制條例第2 條第2 項
    第1 、2 款所稱之第一、二級毒品，不得施用、持有。次按
    毒品危害防制條例於92年7 月9 日修正公布，自93年1 月9
    日施行，其中第20條、第23條將施用毒品之刑事處遇程序，
    區分為「初犯」及「5 年內再犯」、「5 年後再犯」。依其
    立法理由之說明：「初犯」，經觀察、勒戒或強制戒治後，
    應為不起訴處分或不付審理之裁定；經觀察、勒戒或強制戒
    治執行完畢釋放後，「5 年內再犯」者，因其再犯率甚高，
    原實施之觀察、勒戒及強制戒治既已無法收其實效，爰依法
    追訴或裁定交付審理。至於經觀察、勒戒或強制戒治執行完
    畢釋放後，「5 年後再犯」者，前所實施之觀察、勒戒或強
    制戒治已足以遮斷其施用毒品之毒癮，為期自新及協助其斷
    除毒癮，仍適用「初犯」規定，先經觀察、勒戒或強制戒治
    之程序。從而依修正後之規定，僅限於「初犯」及「5 年後
    再犯」二種情形，始應先經觀察、勒戒或強制戒治程序。倘
    被告於5 年內已再犯，經依法追訴處罰，縱其第三次（或第
    三次以上）再度施用毒品之時間，在初犯經觀察、勒戒或強
    制戒治執行完畢釋放5 年以後，已不合於「5 年後再犯」之
    規定，且因已於「5 年內再犯」，顯見其再犯率甚高，原實
    施觀察、勒戒或強制戒治，已無法收其實效，即應依該條例
    第10條處罰。至於第三次（或第三次以上）施用毒品之時間
    ，是否宜有期間限制？以多久為適宜？則分屬刑事政策、專
    門醫學之範圍，非審判機關所能決定，有待循立法途徑解決
    （最高法院98年度臺非字第252 號、97年度臺非字第540 號
    、95年度臺非字第59、65號判決，及最高法院97年9 月9 日
    97年度第5 次刑事庭會議決議參照）。本件被告於89年間因
    施用毒品案件，經裁定送觀察、勒戒後，認無繼續施用毒品
    之傾向，於89年8 月11日執行完畢釋放，並由臺灣臺中地方
    法院檢察署檢察官以89年度毒偵字第4926、5099號為不起訴
    處分確定，再因施用毒品案件，經裁定送觀察、勒戒後，認
    無繼續施用毒品之傾向，於90年8 月29日執行完畢釋放，並
    由臺灣臺中地方法院檢察署檢察官以90年度毒偵字第402 、
    3980號為不起訴處分確定，有卷附臺灣高等法院被告前案紀
    錄表可查，揆諸前開最高法院判決及決議，因被告於89年第
    一次觀察勒戒後之5 年內，業有施用毒品之行為，則本次被
    告於98年10月20日再次施用毒品之犯行，即與5 年後再犯之
    情形有別，自應逕行起訴。
三、論罪科刑之理由：
  (一)按海洛因、甲基安非他命分別為毒品危害防制條例第2 條第
    2 項第1 款、第2 款所定之第一級、第二級毒品，不得非法
    持有、施用。核被告甲○○所為，係犯毒品危害防制條例第
    10條第1 項之施用第一級毒品罪，及同條第2 項之施用第二
    級毒品罪。
  (二)被告施用毒品而持有海洛因、甲基安非他命之行為，為施用
    之高度行為所吸收，均不另論罪。
  (三)又被告所犯上開施用第一、二級毒品各1 次之2 罪間，犯意
    各別，罪名互異，應予分論併罰。
  (四)查被告前於78年間因違反懲治盜匪條例案件，經臺灣臺中地
    方法院以78年度訴字第867 號判處有期徒刑14年確定，81年
    12月21日入監執行，88年3 月9 日縮刑期滿假釋出監，嗣遭
    撤銷假釋，再度執行殘刑6 年9 月10日，96年8 月10日縮刑
    期滿甫執行完畢，有臺灣高等法院被告前案紀錄表1 件在卷
    可參，其於5 年內故意再犯本件有期徒刑以上之罪，為累犯
    ，應依刑法第47條第1 項之規定，加重其刑。
  (五)爰審酌被告為國中畢業，智識程度不高，有印刷專長，原在
    建築公司上班，家有母親及弟弟，僅因甫遭裁員，經濟壓力
    大，又找不到工作，心情不好，方再度施用毒品，及前有多
    次毒品前科，再犯本件施用毒品之罪，亟待矯治，其施用毒
    品係屬自戕行為並未損害他人，暨其於犯罪後已深知悔悟並
    坦承犯行，同時考量施用毒品之戒癮性不高，極易一再施用
    ，及檢察官求處應執行有期徒刑1 年等一切情狀，分別量處
    如主文所示之刑，並合併定其應執行刑。
四、應適用之法律：
  (一)刑事訴訟法第273 條之1 第1 項、第299 條第1 項前段、第
    310 條之2 、第454 條第1 項。
  (二)毒品危害防制條例第10條第1 項、第2 項，刑法第11條前段
    、第47條第1 項、第51條第5 款。
本案經檢察官葉建成到庭執行職務。
中    華    民    國    99    年    1     月    28    日
                  刑事第五庭    法  官  李淑惠
以上正本證明與原本無異。
如不服本判決應於收受判決後10日內向本院提出上訴書狀，並
應敘述具體理由。其未敘述上訴理由者，應於上訴期間屆滿後
20日內向本院補提理由書(均須按他造當事人之人數附繕本)
「切勿逕送上級法院」。
中    華    民    國    99    年    1     月    28    日
                                書記官  張清秀
附錄論罪科刑法條全文
毒品危害防制條例第10條
施用第一級毒品者，處 6 月以上 5 年以下有期徒刑。
施用第二級毒品者，處 3 年以下有期徒刑。

司法院資訊處製作；財團法人民間司法改革基金會備份。
